【裁判字號】    90,訴,1445
【裁判日期】    901218
【裁判案由】    偽造文書等
【裁判全文】
臺灣高雄地方法院刑事判決                          九十年度訴字第一四四五號
    公  訴  人  臺灣高雄地方法院檢察署檢察官
    被      告  戊○○○
右列被告因偽造文書等案件，經檢察官提起公訴（八十九年度偵續字第四三○號），
本院判決如左：
    主  文
戊○○○連續行使偽造私文書，足以生損害於他人，處有期徒刑拾月。
    事  實
一、戊○○○（起訴書誤載為王喜琴，惟起訴及審判之對象同一，應予更正）於民國
    八十五年五月十五日在高雄縣鳳山市○○○路四五一巷五弄六號之住處，自任會
    首，邀集每會新台幣（以下同）五千元之合會，會員包括丙○○○、己○○、乙○○、丁○○、庚○○○（起訴書誤載為謝李秀美）、甲○○○等人，會員含會
    首計五十八人，約定會期至八十八年八月十五日止，採內標方式標會，每月在戊○○○上開住處開標一次或二次不等，並授權由戊○○○負責開標、收取標金、
    交付得標會款情事。詎王喜琴於該合會進行期間，竟意圖為自己不法之所有，基
    於概括之犯意，分別於不詳時間之開標日，連續冒用該合會活會之會員丁○○、
    庚○○○及其他四名不詳姓名之會員等共六名會員名義，在空白紙上偽造丁○○
    、庚○○○及其他不詳姓名活會會員署押及不詳金額之標息，以表明競標時願付
    之標息及會員，持以行使參加競標並標得會款六次，足生損害於丁○○、庚○○○及其他四名不詳姓名活會會員及其他活會會員，致使丁○○、丙○○○、乙○○、庚○○○、甲○○○、及各該被冒名之活會會員陷於錯誤，仍如數交付活會
    會款予戊○○○收受，其所詐得之金額約一百五十七萬八千元（以其自第四十六
    會起冒標，每次以標息二千元計算，每次詐得約二十六萬三千元，六次合計詐得
    一百五十七萬八千元）。嗣因戊○○○週轉不靈，無法負擔鉅額會款，而於八十
    八年七月間宣布止會，後經活會會員丁○○、丙○○○、乙○○、庚○○○、甲○○○相互查證發現原應僅存五活會，竟仍有十一會活會會員，始知受騙。
三、案經甲○○○訴請臺灣高雄地方法院檢察署檢察官偵查起訴。
    理  由
一、訊之被告戊○○○固坦承連續冒標六次合會，詐得會款之事實，然矢口否認有何
    行使偽造私文書之犯行，辯稱：冒標時未寫標單，都是以口頭向會員佯稱得標之
    會員及標息云云。經查，右揭犯罪事實業據被告於偵訊中坦承不諱，核與告訴人
    甲○○○及證人丙○○○、己○○、乙○○、丁○○、庚○○○分別於偵訊及本
    院審理中陳述明確。復有互助會單影本一份、被告戊○○○所簽發之本票影本四
    十八張附卷可稽，被告戊○○○雖辯稱：冒標時未寫標單云云，然查，被告戊○○○於偵訊時已坦承：會員有的自己來標，有的打電話給我，叫我幫忙寫標單，
    標單是用紙條寫的，寫金額及姓名等語在卷（八十九年度偵續字第四三○號卷九
    十年二月二十三日訊問筆錄），於本院初訊時亦坦承：標會有寫標單，裡面寫名
    字及標息等語明確（本院九十年十月五日訊問筆錄），是被告於冒標時，確有以
    紙條書寫被冒標會員之姓名及標息一節，堪以認定。被告前開所辯，自非可採。
    本件事證明確，被告戊○○○右揭犯行，事證明確，洵堪認定。
二、按標單上僅記載姓名與競標之利息，並未書明「標單」字樣，依我國民間合會之
    習慣，可認定其上之文字，即為表示出標人及利息等用意之證明，應屬刑法第二
    百二十條第一項之準文書。查被告戊○○○於上開合會開標時，分別於不詳時間
    之開標日，連續在空白紙上書寫不詳姓名等會員之姓名，並填寫競標利息之數字
    ，進而憑之參加競標，開標後詐取會款，已達於行使該文書之階段，核其所為係
    犯刑法第二百十六條、第二百十條行使偽造私文書罪。其偽造署押為偽造私文書
    之部分行為，其偽造私文書後持以行使，其偽造之低度行為，為行使之高度行為
    所吸收，均不另論罪。又被告戊○○○意圖為自己不法之所有，假冒各該不詳姓
    名會員標取上開合會會款，以偽造私文書之方式施用詐術，使告訴人等及其他未
    得標、遭冒標之會員陷於錯誤而交付活會會款，所為係犯刑法第三百三十九條第
    一項之詐欺取財罪。而其一個詐取行為，使多數活會會員同時受害，為想像競合
    犯。又其先後六次詐欺、行使偽造私文書之犯行，時間緊接，方法相同，且各觸
    犯構成要件相同之罪名，顯係各基於概括之犯意反覆為之，應各依連續犯之規定
    論以一罪。而其所犯上開行使偽造私文書及詐欺罪間，有方法結果之牽連關係，
    應從較重之行使偽造私文書罪處斷。審酌被告戊○○○利用邀集合會，自任會首
    之機會，冒標會款，並告止會，詐得告訴人及其他活會會員金額約一百五十餘萬
    元，嚴重破壞經濟秩序，所生損害非輕，惟念其並無犯罪前科，有臺灣高等法院
    被告全國前案紀錄表及臺灣高雄地方法院檢察署刑案資料查註紀錄表各一件附卷
    可稽，素行良好，且犯後坦承部分犯行，態度尚佳，惟未與被害人達成民事和解
    等一切情狀，量處如主文所示之刑。至被告戊○○○所偽造之上開合會不詳姓名
    會員署押之標單，衡之一般民間合會習慣，顯已於開標後丟棄滅失，故該標單及
    標單上偽造之署押即無庸另行宣告沒收。
三、公訴意旨另以：被告戊○○○於前開之合會尚冒標己○○之合會等語，惟己○○
    於本院審理中陳稱：在八十八年三月間，我要標會，被告跟我說這時她很困難，
    向我借會，我有答應，當時我有兩組會，我跟他說兩會借他標一會，我沒有說哪
    一會等語（本院九十年十二月五日審判筆錄），堪認被告戊○○○係經己○○同
    意始以己○○之名義標取會款，此部分之行為自不構成行使偽造私文書及詐欺犯
    行，本應為無罪之諭知，惟公訴人認此部分與前開行使偽造私文書、詐欺取財有
    罪部分，具有連續犯之裁判上一罪關係，依審判不可分之法理，爰不另為無罪之
    諭知，附此敘明。
據上論斷，應依刑事訴訟法第二百九十九條第一項前段，刑法第五十六條、第二百十
六條、第二百十條、第三百三十九條第一項、第五十五條，罰金罰鍰提高標準條例第
一條前段，判決如主文。
中      華      民      國    九十      年     十二     月     十八     日
                                  臺灣高雄地方法院刑事庭
                                      法  官    涂裕洪
右正本證明與原本無異。
如不服本判決，應於判決送達後十日內，向本院提出上訴狀。
                                      書記官    賴佳慧
中    華    民    國      九十      年      十二      月      二十四    日
附錄本案判決論罪科刑法條：
刑法第二百十六條：
行使第二百十條至第二百十五條之文書者，依偽造、變造文書或登載不實事項或使登
載不實事項之規定處斷。
刑法第二百十條：
偽造、變造私文書，足以生損害於公眾或他人者，處五年以下有期徒刑。
第二百二十條第一項：
在紙上或物品上之文字、符號，依習慣或特約，足以為表示其用意之證明者，關於本
章之罪，以文書論。
刑法第三百三十九條第一項：
意圖為自己或第三人不法之所有，以詐術使人將本人或第三人之物交付者，處五年以
下有期徒刑、拘役或科或併科一千元以下罰金。


司法院資訊處製作；財團法人民間司法改革基金會備份。
